【裁判字號】    97,苗簡,522
【裁判日期】    980227
【裁判案由】    清償債務
【裁判全文】
臺灣苗栗地方法院民事判決             97年度苗簡字第522號
原      告  乙○○
訴訟代理人  楊佳勳律師
被      告  甲○○
訴訟代理人  徐正安律師
上列當事人間請求清償債務事件，本院於98年2月12日言詞辯論
終結，判決如下：
    主  文
原告之訴駁回。
訴訟費用由原告負擔。
    事實及理由
一、原告主張：被告於民國91年間為中泰預拌混凝土股份有限公
    司（下稱中泰公司）董事會董事，原告於92年間向中泰公司
    董事長詹慶裕、董事丙○○購買股權時，詹慶裕告以中泰公
    司董事會先前向其借款新台幣（下同）300 萬元，因當時原
    告尚未入股中泰公司不知實情，乃向被告及董事黃國光求證
    ，經渠等證實無訛。原告遂與被告、詹慶裕等人研究還款事
    宜，研商後協議由中泰公司股東分成10股，每股負擔30萬元
    之債務。因前董事長詹慶裕持有中泰公司40％股權，其負擔
    120 萬元，其他股東共同負擔180 萬元，但其他股東要求原
    告先代為還款，原告遂於92年7 月31日將代償款180 萬元交
    付詹慶裕，交付時除由詹慶裕簽收外，並有被告及黃國光書
    立要求原告代付30萬元之簽章明細（卷第38頁）。原告代被
    告清償後，屢次要求被告返還其應負擔之30萬元，被告均不
    予理會，為此爰依清償債務之法律關係提起本訴等語。並聲
    明：被告應給付原告30萬元，及自支付命令聲請狀繕本送達
    翌日起至清償日止，按年息5 ％計算之利息。
二、被告則以：原告向詹慶裕、丙○○購買中泰公司股份時所簽
    訂之股權讓渡契約書（下簡稱讓渡書）不能拘束被告，與被
    告無關，且該讓渡書第2 條第2 項所載「黃國光、甲○○及
    乙方乙○○先前向甲方（即詹慶裕、丙○○）借款180 萬元
    」並非事實，被告不曾向詹慶裕、丙○○借錢，更未要求原
    告代為償還。而原告所提出之92年7 月31日交付期款明細（
    卷第38頁），其上記載被告應負擔30萬元由原告先行代付，
    被告否認為真正，蓋其上之印文並非其所有，被告亦未授權
    他人在該明細上用印。至原告提出之「薪資、伙食津貼、加
    班費印領清冊」上之印文，係中泰公司為報稅而統一刻章，
    並非被告實際所有。又原告所稱中泰公司董事會向詹慶裕借
    款300 萬元一事，迄未舉證證明，且原告主張中泰公司股東
    同意依持股比例負擔30萬元之會議記錄，並無被告簽名，顯
    見未經被告同意，被告當時亦非中泰公司之股東，自無庸負
    擔此30萬元等語置辯。並聲明：(1)原告之訴駁回；(2)如受不
    利判決，願供擔保請准宣告免為假執行。
三、按當事人主張有利於己之事實者，就其事實有舉證之責任；
    民事訴訟法第277 條前段定有明文。又民事訴訟如係由原告
    主張權利者，應先由原告負舉證之責，若原告先不能舉證以
    證實自己主張之事實為真實，則被告就其抗辯事實即令不能
    舉證，或其所舉證據尚有疵累，亦應駁回原告之請求（最高
    法院17年上字第917 號判例意旨參照）；再當事人提出之私
    文書，必先證其真正，始有形式之證據力。如他造否認該提
    出之私文書繕本或影本，或爭執其內容之記載，在舉證人提
    出原本前，不認該繕本或影本有何形式之證據力（最高法院
    93年度台上字第1210號判決要旨參照）。原告主張被告同意
    負擔中泰公司董事會積欠詹慶裕債務中之30萬元，並要求原
    告向詹慶裕代償該30萬元等節，既為被告所否認，則原告就
    此有利於己之事實，應負舉證責任。經查：
（一）原告主張中泰公司董事會向張慶裕所借之300 萬元，經中
      泰公司股東會10人協議由股東共同負擔300 萬元之債務云
      云（卷第43頁）；觀之其提出之中泰公司96年12月7 日股
      東會會議紀錄所示（本院促字卷第10至12頁），雖載有原
      告發言「尚有廖秀英與黃保雲股東，每位30萬元未歸還，
      當時是由甲○○及黃國光承諾」，及股東會做成有關黃保
      雲及廖秀英拖欠原告各30萬元應立即償還之結論，但原告
      所稱積欠30萬元者並非被告，而係被告之妻黃保雲，且原
      告亦未舉證證明被告於何時何地確有承諾清償之情事，徒
      空言主張，已難憑採。況上開股東會簽到簿上並無被告及
      其妻黃保雲之簽名，足見渠等並未出席股東會，自無從認
      定被告與其妻已承諾負擔30萬元之債務及同意上開股東會
      之結論甚明。是原告主張300 萬元之債務經股東協議各自
      分擔30萬元乙節，尚不足採。
（二）原告又提出92年7 月31日由詹慶裕簽收之交付期款明細1
      紙（卷第38頁證6） ，主張被告確有要求其代償30萬元債
      務云云。參以該明細雖有「甲○○及黃國光各負擔30萬元
      整由乙○○先行代付」之記載，其下並有被告、黃國光之
      印文，然上開明細僅為影本，被告既否認其形式之真正，
      則原告自應就該明細之真正負舉證責任。而原告已於本院
      審理時表示無法提出原本（卷第108 頁），其既無從提出
      原本供本院及被告查閱，即無法證明該文件形式之真正，
      該影本自無證據力可言。再者，原告於本院審理時自承：
      證6 （即交付期款明細）附加記載「甲○○及黃國光各負
      擔30萬元整由乙○○先行代付」是誰寫的我忘記了，但不
      是我、甲○○及黃國光寫的，當時只有我們三人在場，（
      問：是整個附加記載寫好連同支票影印好，才請被告及黃
      國光蓋章嗎？）不大清楚等語在卷（卷第45頁）；則原告
      既陳稱當時只有兩造及黃國光在場，卻又對該明細之製作
      及附加記載「甲○○及黃國光各負擔30萬元整由乙○○先
      行代付」之書寫過程不清楚，而無法清楚交代其來源，自
      難認該影本為真正。故被告抗辯上開明細非真正乙節，已
      屬非虛。準此，原告執該明細主張被告先前要求原告代償
      30 萬 元債務云云，亦無足取。
（三）另原告主張依讓渡書第2 條第2 項記載：「另第三人黃國
      光、甲○○及乙方乙○○等三人，先前向甲方借款（含利
      息）共計180 萬元，並於此次付款之同時一併向甲方清償
      。」（卷第35頁），足以證明詹慶裕曾要求渠等三人負擔
      180 萬元云云（卷第44頁）。惟系爭讓渡書係原告與訴外
      人詹慶裕、丙○○所簽訂，被告並非契約當事人，其上亦
      無被告之簽章，其效力本不及於被告，自無法據此證明被
      告確有向詹慶裕、丙○○借款之事實。何況本件原告係主
      張中泰公司董事會向詹慶裕借款300 萬元，而讓渡書之記
      載係兩造及黃國光等三人向詹慶裕、丙○○借款180 萬元
      ，二者顯不相同，縱後者讓渡書之上開記載屬實，亦與前
      者無涉，要難憑該讓渡書而認定被告應分擔前述300 萬元
      債務。益見原告之前後陳述相互矛盾，上開主張實屬無據
      。
四、綜上，原告迄未能舉證證明被告有同意負擔中泰公司董事會
    對詹慶裕之債務，復未能舉證證明被告有請原告代償30萬元
    之事實，其上開主張自難憑採。從而，原告依清償債務關係
    ，請求被告給付30萬元及利息，為無理由，應予駁回。
五、本件事證已臻明確，兩造其餘攻擊防禦方法及舉證，經核均
    與本件判決結果不生影響，爰無庸一一論述，附此敘明。
六、據上論結，本件原告之訴為無理由，依民事訴訟法第78條，
    判決如主文。
中    華    民    國    98    年    2     月    27    日
                  苗栗簡易庭法  官 黃怡玲
以上正本係照原本作成。
如對本判決不服，須於判決送達後20日內向本院提出上訴狀（須
附繕本）。
                            書記官 孫銘宏
中    華    民    國    98    年    2     月    27    日

司法院資訊處製作；財團法人民間司法改革基金會備份。
